【裁判字號】    98,交訴,15
【裁判日期】    990122
【裁判案由】    公共危險等
【裁判全文】
臺灣士林地方法院刑事判決              98年度交訴字第15號
公  訴  人  臺灣士林地方法院檢察署檢察官
被      告  甲○○
上列被告因公共危險等案件，經檢察官提起公訴（98年度偵字第
1791號），本院判決如下：
    主  文
甲○○被訴肇事逃逸部分無罪，被訴過失傷害部分公訴不受理。
    理  由
壹、公訴意旨略以：甲○○係計程車司機，以駕駛計程車載客為
    業，為從事業務之人。於民國97年12月5 日20時50分許，駕
    駛車牌號碼023-EZ號營業小客車，沿臺北市○○區○○路由
    西往東方向行駛，行經臺北市○○區○○路與康寧路3 段交
    岔路口處時，本應注意車前狀況，並隨時採取必要之安全措
    施及轉彎車應讓直行車先行，且依當時情形，又無不能注意
    之情事，竟疏於注意，於左轉往高速公路康寧交流道時，未
    能禮讓直行車先行規定，而不慎撞同向直行由乙○○所騎乘
    車牌號碼9B7-296 號重型機車，致其人車倒地後，受有左肩
    、左膝、左踝鈍挫傷等傷害（過失傷害部分業據撤回告訴）
    。詎甲○○明知已駕車肇事，竟未停車查看救護傷患乙○○
    ，反而逕駕車逃離現場，經路過機車騎士丙○○記下車號，
    報警而循線查獲。因認被告甲○○所為，係犯刑法第185 條
    之4 之肇事逃逸及第284 條第1 項前段過失傷害罪嫌。
貳、無罪部分：
一、訊據被告堅決否認有何公訴意旨所指肇事逃逸犯行，辯稱：
    告訴人是跌倒而受傷，並非伊所撞的；伊是由安康路由北往
    南直走上高速公路匝道，伊是在前進中，不會是車尾撞到告
    訴人等語。
二、公訴人認被告涉犯肇事逃逸罪嫌，無非係以告訴人乙○○之
    指訴、證人丙○○之證述及勘驗被告、告訴人車輛外觀受損
    或擦撞痕跡情形等為憑。惟按犯罪事實應依證據認定之，無
    證據不得認定犯罪事實；不能證明被告犯罪者，應諭知無罪
    之判決，刑事訴訟法第154 條第2 項、第301 條第1 項分別
    定有明文。又認定不利於被告之事實，須依積極證據，苟積
    極證據不足為不利於被告事實之認定時，即應為有利於被告
    之認定，更不必有何有利之證據；犯罪事實之認定，應憑真
    實之證據，倘證據是否真實尚欠明確，自難以擬制推測之方
    式，為其判斷之基礎；刑事訴訟上證明之資料，無論為直接
    或間接證據，均須達於通常一般之人均不致有所懷疑，而得
    確信其為真實之程度，始得據為有罪之認定，若其關於被告
    是否犯罪之證明未能達此程度，而有合理懷疑之存在，致使
    無從形成有罪之確信，根據「罪證有疑，利於被告」之證據
    法則，即不得遽為不利被告之認定，此有最高法院30年上字
    第816 號、53年台上字第656 號、76年台上字第4986號判例
    可資參照。
三、經查：
(一)告訴人乙○○及證人丙○○於本院均證述告訴人當時係自臺
    北市○○區○○路左轉康寧路3 段，被告則係直行上高速公
    路康寧交流道，且非受被告所駕車輛之車頭撞及，是起訴書
    所謂之被告駕車牌號碼023-EZ號營業小客車「左轉」往高速
    公路康寧交流道，及告訴人乙○○騎乘車牌號碼9B7-296 號
    重型機車「直行」一節，顯有錯誤，被告亦無起訴書所載之
    未注意車前狀況並隨時採取必要之安全措施，及轉彎車應讓
    直行車先行之過失行為因而駕車肇事之情事。
(二)告訴人乙○○於本院雖證稱：「當時我PB7-296 號重型機車
    在安康路與康寧路十字路口等紅綠燈，綠燈時我就左轉，左
    轉時看到有輛計程車從我左邊過來，超我的車往高速公路方
    向開，我就被撞倒了。他從我的左邊開過來，可能他的右邊
    碰到我的左邊，至於左邊哪邊被碰到不清楚，他是緊靠著我
    的車身，他右側的車身何處與我的車碰到不清楚，兩車幾乎
    碰到，後來我就倒了，我應該是往左側倒」等語（本院卷第
    31頁）。惟證人丙○○於偵查中則係證稱：「機車騎士（即
    告訴人）行進中，當時被告車子往前，機車要轉彎擦撞到，
    機車在計程車左邊」（偵卷第41頁），並於本院再次確認其
    於偵查中之陳述正確（本院卷第49頁），與告訴人所述被告
    所駕營業小客車與告訴人騎乘機車之相對位置不同。參以被
    告係直行，告訴人則係左轉之行車方向，自以證人丙○○所
    證述之告訴人之機車在被告之小客車左側行進，應較可採，
    難認告訴人所述為正確。且縱認告訴人指述其與被告之相對
    位置為真，但其於本院亦自承被告所駕車頭並未撞到伊，其
    機車左側係因跌倒受損而非被撞壞，被告又係直行，告訴人
    則要左轉之情況下，實難想像被告駕車於向前行進中車輛能
    向右側橫行而撞到告訴人，如此告訴人應係向右側跌倒而於
    身體右側受傷，與告訴人受傷係在左側之情形不符，應係告
    訴人行車撞及被告之小客車而肇事，而非被告肇事而撞及告
    訴人。
(三)再證人丙○○於偵查及本院已證稱告訴人之機車係在被告之
    營業小客車左邊，惟其仍堅指被告之小客車尾部有擦撞告訴
    人之機車。然告訴人既在被告之左側，被告係直行方向，告
    訴人又要左轉，被告又如何能於直行中以尾部撞及告訴人？
    豈不於行進中將車子向左側扭動而撞及？此殊難想像。自不
    能排除係告訴人行車碰撞被告之營業小客車而肇事或其騎車
    不穩自行跌倒之可能。
(四)按刑法第185 條之4 之肇事致人死傷而逃逸罪，固不以行為
    人對於事故之發生應負過失責任為必要，但仍以行為人對於
    事故之發生係因其之行為所肇致為前提。依上開所述，本件
    告訴人之受傷難認係被告駕車而肇致，當係告訴人騎車去碰
    撞被告之車肇事或其自行跌倒所致。縱認告訴人撞及被告之
    車因而受傷亦認係被告「肇事」，惟「刑法第185 條之4 之
    肇事逃逸罪，其客觀構成要件為行為人駕駛動力交通工具肇
    事，且致人死傷而逃逸，主觀要件則須行為人對致人死傷之
    事實有所認識，並進而決意擅自逃離肇事現場，始足當之。
    」（最高法院97年度台上字第4456號判決同此見解）。告訴
    人及證人固均證稱被告於上高速公路匝道時有停下來之情形
    ，然被告辯稱：其過了50公尺才聽到後面有倒地的聲音，將
    速度放慢，是看看到底發生什麼事，並不代表是其肇事，其
    認不關己事，所以看完就繼續走等語，告訴人亦自承其機車
    倒地有發生聲響。衡諸一般駕駛人於駕車途中，聽見聲響多
    會好奇發生何事而減慢速度觀看，且告訴人及證人均證稱告
    訴人之受傷非被告所駕之車頭撞及，被告又係前行之情況下
    ，已難認其有肇事之認知，被告所辯因聽見聲響想看到底發
    生何事嗣認與己無關而離去一節自不無可能，並無法證明被
    告有明知肇事而逃逸之主觀犯意。
(五)至檢察官勘驗被告所駕駛營業小客車車輛外觀有受損或擦撞
    痕跡，依其勘驗筆錄所載，均係車頭處之刮痕，並無被告車
    後方或車尾處受損之記載，而告訴人及證人均證述告訴人非
    受被告之車頭撞及，該刮痕自與本案無關，難執為被告不利
    之證明。
四、綜上所述，檢察官所舉之告訴人乙○○、證人丙○○之證述
    及勘驗筆錄等之證據，均不足為被告有罪之積極證明，其間
    猶有合理之懷疑存在，無法使本院形成有罪之確證，罪疑惟
    輕，自應為有利於被告之認定。此外復查無其他積極證據，
    足以證明被告有公訴意旨所指之肇事逃逸犯行，揆諸首揭說
    明，就此部分，應為被告無罪之諭知。
、公訴不受理部分
一、按告訴乃論之罪，告訴人於第一審辯論終結前得撤回其告訴
    ；告訴經撤回者，應諭知不受理之判決，刑事訴訟法第238
    條第1 項、第303 條第3 款分別定有明文。
二、本件告訴人乙○○告訴被告過失傷害，起訴書認係犯刑法第
    284 條第1 項前段過失傷害罪嫌（依起訴書所載之被告係從
    事業務之人，似應為刑法第284 條第2 項之業務過失傷害罪
    嫌），依同法第287 條之規定，犯刑法第284 條之罪，須告
    訴乃論。茲據告訴人撤回告訴，依照首開說明，本件就此部
    分爰不經言詞辯論，逕為不受理之諭知。
據上論斷，應依刑事訴訟法第301 條第1 項、第303 條第3 款、
第307 條，判決如主文。
本案肇事逃逸部分經檢察官黃育仁到庭執行職務。
中    華    民    國    99    年    1     月    22    日
              刑事第四庭審判長法  官  李正紀
                              法  官  林政佑
                              法  官  楊皓清
以上正本證明與原本無異。
如不服本判決，應於收受送達後10日內向本院提出上訴書狀，其
未敘述上訴之理由者，並得於上訴期間屆滿後20日內向本院補提
理由書（均須按他造當事人之人數附繕本）。
                              書記官  黃瓊芳
中    華    民    國    99    年    1     月    22    日


司法院資訊處製作；財團法人民間司法改革基金會備份。
